【裁判字號】    94,上訴,2585
【裁判日期】    950418
【裁判案由】    違反槍砲彈藥刀械管制條例
【裁判全文】
臺灣高等法院臺中分院刑事判決        94年度上訴字第2585號
上  訴  人
即  被  告  甲○○
選任辯護人  廖本揚  律師
上列上訴人因槍砲彈藥刀械管制條例案件，不服臺灣苗栗地方法
院93年度訴字第367號，中華民國94年10月27 日第一審判決（起
訴案號：臺灣苗栗地方法院檢察署93年度偵字第2491號），提起
上訴，本院判決如下：
    主  文
原判決撤銷。
甲○○共同未經許可持有可發射子彈具有殺傷力之改造模型槍，
處有期徒刑貳年拾月，併科罰金新臺幣拾萬元，罰金如易服勞役
，以新臺幣玖佰元（即銀元參佰元）折算壹日；扣案之仿德國RO
HM廠製VEKTOR CP1型口徑九MM之改造模型槍（槍枝管制編號：0
000000000號）壹支沒收。又未經許可製造子彈，未遂
，處有期徒刑壹年，併科罰金新臺幣拾萬元，罰金如易服勞役，
以新臺幣玖佰元（即銀元參佰元）折算壹日，扣案如附表編號二
所示之子彈貳顆、扣案銅條貳拾支、底火壹包、擊釘槍火藥壹把
均沒收。應執行有期徒刑參年陸月，併科罰金新臺幣拾柒萬元，
罰金如易服勞役，以罰金總額與陸個月之日數比例計算，扣案之
仿德國ROHM廠製VEKTOR CP1型口徑九MM之改造模型槍（槍枝管制
編號：0000000000號）壹支、如附表編號二所示之子
彈貳顆、扣案銅條貳拾支、底火壹包、擊釘槍火藥壹把，均沒收
。
    事  實
一、甲○○明知具有殺傷力之子彈及可發射子彈具有殺傷力之槍
    枝，均屬槍砲彈藥刀械管制條例管制之物品，非經許可，不
    得製造、持有，竟基於未經許可製造具有殺傷力子彈及未經
    許可持有可發射子彈具有殺傷力之槍枝之犯意，於民國（下
    同）93年5月15 日，透過不知情之女友施夏玲（業經不起訴
    處分）承租苗栗市○○路2巷32之1號，並以其所有來源不明
    可供製造子彈之銅條、底火、擊釘槍火藥等材料一批，在上
    開租屋住處，著手製造子彈行為之實施，將上開之銅條切割
    成金屬彈殼，再加裝土造金屬彈頭之方法，而製造子彈2 顆
    （如附表編號二所示），惟因尚未裝填火藥，而不具有殺傷
    力，致未完成。又於93年7月3日下午5、6時許在上開租屋處
    ，明知吳志生所持有之改造模型槍具殺傷力，只見槍管鬆動
    ，乃應允為之修理而共同基於持有之犯意聯絡，收受吳志生
    （另案偵辦）所交付因槍管鬆動，要請甲○○修理之具殺傷
    力之改造模型槍1把（ 槍枝管制編號：0000000000）而非法
    持有。嗣於93年7月4日上午6 時許，經警持搜索票在上開處
    所搜索毒品時，在上開租屋住處內，查獲不具殺傷力之如附
    表編號二所示改造子彈二顆、如附表編號一所示已黏著之子
    彈一顆及如編號三之金屬玩具彈殼8顆、土造彈殼7顆、金屬
    棒7顆、銅條20支、底火1包、擊釘槍火藥1把、鑽床1臺、車
    床1臺、電鑽2支、砂輪機1支、砂紙3張、砂輪片5 片、鑽頭
    19支、打孔機1支、銼刀6支、游標卡尺1支、活動板鎖1支、
    鋼管3支、彈簧3條、固定鑽頭1組、鐵刷通槍條1條、研磨機
    1 臺等物。甲○○並在犯罪未被發覺前，主動告知進行搜索
    之警員，其尚持有上開改造模型槍1 支，並帶警至其藏放槍
    枝，停在該租屋處附近，屬施夏玲所有，而由其使用之車號
    S7－1788號自小客車處，起出放置車內之該具有殺傷力之改
    造模型槍1支，並接受裁判。
二、案經苗栗縣警察局苗栗分局報請臺灣苗栗地方法院檢察署檢
    察官偵查起訴。
    理  由
一、訊據被告甲○○坦承收受吳志生所交付託其修理具殺傷力之
    改造模型槍1支，亦不否認附表編號二之子彈2顆係其所製造
    ，然辯稱：伊未預留要裝火藥的孔，無製造具殺傷力改造子
    彈之犯意，當初是要作鑰匙圈之裝飾品，扣案工具係伊從事
    鐵工所需之器具，非供製造子彈使用等語。查：
  (一)被告收受吳志生所交付具有殺傷力之改造模型槍1 支（槍枝
    管制編號：0000000000）之事實，除其自承外，並據證人吳
    志生結證稱：因為槍管鬆動，要請被告修，有把扣案槍枝交
    給被告等語（見原審卷(一)第149 頁）。而前開扣案改造模型
    槍1支，經內政部警政署刑事警察局，以93年8月4 日刑鑑字
    第0930141222號槍彈鑑定書，鑑定結果認係：「由德國ROHM
    廠製VEKTOR CP1型口徑9mm 模型槍換裝土造金屬槍管而成之
    改造模型槍，機械性能良好可擊發適用子彈，認具殺傷力」
    （見第2491號偵查卷第83頁），是被告此部分自白與事實相
    符，足堪採信。又案發當天，警方前去搜索，其搜索理由為
    「毒品」，搜索客體為「被告身體及住宅」，此有搜索票載
    明可稽（見第2491號偵查卷第21頁），顯見警方當初所欲搜
    索之物品為毒品，其搜索之客體為被告之身體及住宅，並不
    及於案外人施夏玲所有之車號S7－1788號自小客車，扣案槍
    枝並非警方所欲搜索之物，負責搜索之警員張禮德於原審作
    證稱：「申請搜索票時，檢舉人之筆錄只有提到毒品部分，
    所以我們只有搜索毒品」等語（見原審卷第21頁），可知警
    方並不知悉被告持有槍枝，雖又稱：「之前就聽到線民說被
    告有槍」云云，然此無非推測之詞，警方根本未產生懷疑，
    否則申請搜索之事項何以不將槍砲一併記載，而僅載「毒品
    」一項？且當時該槍枝係放在S7－1788號自小客車上，並非
    在住處內，如非被告主動表示有槍，並拿車鑰匙，帶領警方
    前去車上取槍，警方即無從扣得該槍枝，是被告所為，就其
    持有槍枝，仍屬警方尚未發現之罪，應有自首規定之適用，
    併予敘明。
  (二)被告甲○○所製造如附表編號二所示之子彈2 顆，經內政部
    警政署刑事警察局，以93年8月4日刑鑑字第0930141222號槍
    彈鑑定書，鑑定結果認均係由土造金屬彈殼加裝直徑約 8.5
    mm土造金屬彈頭組合而成，因不具底火，非完整之子彈結構
    ，認均不具殺傷力等語（見第2491號偵查卷第82至84頁），
    惟該2 顆子彈經刑事警察局鑑定，既均有金屬彈頭、彈殼兩
    部分之構造，具備一般具殺傷力子彈擊發後，將彈頭與彈殼
    分離之結構。且被告住處亦扣得底火一包經鑑定認為係「玩
    具底火帽」（同前偵查卷第84頁），復有擊釘槍火藥一把，
    此均為製造可供擊發子彈所需之材料，顯見若於彈殼彈頭接
    合處填充底火，即可擊發，則被告具有製造具殺傷力子彈之
    犯意，至為明確，被告既有製造具殺傷力子彈之犯意，並已
    著手實施行為，雖該等子彈因未填充底火，不具殺傷力而尚
    未完成，然該行為仍屬製造具殺傷力子彈之未遂犯無疑。被
    告之辯護人所具調查證據狀雖稱上開2 顆子彈之彈殼及彈頭
    處已用瞬間膠黏接住，無法拆卸裝上火藥云云，但經本院調
    取扣案之證物，檢視該2 顆子彈（附表編號二），其彈頭與
    彈殼間並無以瞬間膠黏住不能拆開之情形，經訊被告究竟哪
    1 顆子彈係用瞬間膠黏住？被告答稱：是指附表編號一之子
    彈等語（見本院卷第65頁反面），再參之刑事警察局之鑑定
    報告，既已鑑定出該2 顆子彈未填充底火，足見應可拆卸，
    否則何能知悉不具底火？是上開所辯應不足採取。被告之犯
    行堪予認定。
二、查被告行為後，槍砲彈藥刀械管制條例已於94年1 月26日修
    正公布施行，並於同年月28日生效。而修正前槍砲彈藥刀械
    管制條例第10條第4 項規定：「未經許可，持有、寄藏或意
    圖販賣而陳列第一項之改造模型槍者，處三年以上十年以下
    有期徒刑，併科新臺幣七百萬元以下罰金。」該條第1 項規
    定：「未經許可，製造、販賣或運輸具有殺傷力之改造模型
    槍者，處無期徒刑或五年以上有期徒刑，併科新臺幣一千萬
    元以下罰金。」於刪除後，與修正前第11條合併修正，移列
    為修正後同條例第8條第4項及第1 項：「未經許可，持有、
    寄藏或意圖販賣而陳列第一項所列槍枝者，處三年以上十年
    以下有期徒刑，併科新臺幣七百萬元以下罰金」、「未經許
    可，製造、販賣或運輸鋼筆槍、瓦斯槍、麻醉槍、獵槍、空
    氣槍或第四條第一項第一款所定其他可發射金屬或子彈具有
    殺傷力之各式槍砲者，處無期徒刑或五年以上有期徒刑，併
    科新臺幣一千萬元以下罰金。」比較新舊法後，關於持有改
    造模型槍部分，新舊法刑度均相同，依刑法第2條第1項從新
    從輕主義之規定，自應適用修正後之規定論處。另槍砲彈藥
    刀械管制條例第12條規定：未經許可，製造、販賣或運輸子
    彈者，處一年以上七年以下有期徒刑，併科新臺幣五百萬元
    以下罰金。此條文並未一併修正，故無依刑法第2 條規定，
    比較新舊法之問題，並此敘明。
三、核被告所為，係違反修正後槍砲彈藥刀械管制條例第8條第4
    項之未經許可持有其他可發射子彈具有殺傷力之槍枝罪及同
    條例第12條第5項、第1項之未經許可製造子彈未遂罪。公訴
    人認被告持有改造模型槍部分，應係犯修正前槍砲彈藥刀械
    管制條例第10條第1 項之未經許可製造具殺傷力之改造模型
    槍罪嫌，惟查：所謂改造模型槍，係指將不具發射功能之制
    式模型槍，經加工改造，使之具有發射功能及殺傷力。而扣
    案之改造模型槍1 支（槍枝管制編號：0000000000），係證
    人吳志生所交付，證人吳志生已結稱：是因槍管鬆動，要請
    被告修，才把扣案槍枝交給被告等語，被告亦供稱：因該槍
    枝之槍管鬆動而在彈室內部加裝墊片，以固定該槍管等情，
    另經內政部警政署刑事警察局函覆，檢視彈室內部確有不明
    材質之薄片貼附其上，以薄片之位置較偏向槍管端研判，如
    該槍原槍管與槍身接合處有鬆動現象，則此薄片有可能為增
    進槍管和彈室緊密結合之用。至若欠缺該薄片槍枝是否即無
    殺傷力，因依現狀，無法將薄片與彈室分離，無法臆測（見
    原審卷(一)第218 頁）。是被告雖有於吳志生所交付之扣案槍
    枝再加裝墊片，惟吳志生將槍枝交予被告時，是否原無殺傷
    力，係因被告加裝墊片之行為，而使該槍枝產生殺傷力，依
    卷內資料及扣案槍枝現狀，無法得知，即不能證明被告有製
    造槍枝之行為。根據「罪證有疑，利於被告」之證據法則，
    即不得遽為不利被告之認定，而認被告有改造該模型槍之行
    為，是以起訴法條應予變更。被告與吳志生就持有該改造手
    槍之犯行，有犯意之聯絡與行為分擔，為共同正犯，且被告
    持有具殺傷力之改造模型槍部分，係屬自首並報繳其持有之
    槍枝，應依同條例第18條第1 項前段規定減輕其刑。另製造
    子彈未遂部分，應依刑法第26條前段規定減輕其刑。其在同
    一處所同時製造附表編號二所示之子彈2 顆，祇成立單純一
    罪，併予敘明。被告所犯上開二罪，犯意各別，罪名不同，
    應分論併罰之。原審雖予被告論科，惟查製造子彈部分，關
    於附表編號一之子彈1 顆，並不成立犯罪（詳如后敘），原
    審卻予論罪，又持有改造模型槍部分，被告係受託修理該槍
    枝而持有，並非保管寄藏，就該共同持有部分，亦未論及共
    犯且所為合於自首規定，原判決未予減輕其刑，均有未合。
    是被告上訴否認犯罪或認量刑過重，雖非可取，惟原判決既
    有可議，即應予撤銷改判。爰審酌被告正值年輕，不思以自
    己之專長，從事正當工作，及其犯罪所生危害、犯罪後僅坦
    承部分犯行等一切情狀，分別量處如主文第二項所示之刑，
    並其定應執行之刑及就併科罰金部分諭知易服勞役之折算標
    準，以資懲儆。扣案仿德國ROHM廠製VEKTOR CP1型口徑9 MM
    之改造模型槍（槍枝管制編號：0000000000號）1 支，經鑑
    定具有殺傷力，屬違禁物，應依刑法第38條第1項第1款之規
    定宣告沒收。另扣案如附表編號二所示子彈2 顆，係犯罪所
    得之物，銅管20條、底火1包、擊釘槍火藥（0.27 吋工業用
    彈）1 把，均係被告所有供製造具有殺傷力之子彈所用之物
    ，均應依刑法第38條第1項第2款第3 款之規定宣告沒收。至
    其他扣案之工具，雖為被告所有，但無證據證明係供被告於
    本件犯罪所用之物，爰不宣告沒收。
四、公訴意旨另以被告於前開時、地，製造如附表編號一之子彈
    1顆及附表編號三之子彈半成品22 顆，亦涉有槍砲彈藥刀械
    管制條例第12條第1項、第5項之未經許可製造子彈未遂罪嫌
    。惟查扣案之附表編號一子彈1 顆，被告供稱於彈殼及彈頭
    處已用瞬間膠黏住，無法拆卸填裝火藥，不可能擊發等語，
    經本院檢視扣案之該顆子彈，其彈殼與彈頭接合處，確實以
    瞬間膠黏住，無法拆開，無從填充底火無誤，其既無法填充
    底火，自不可能擊發，內政部警政署刑鑑字第0930141222號
    槍彈鑑定書亦載：「1顆，係由玩具金屬彈顆加裝直徑約8.2
    mm土造金屬彈頭而成之改造子彈，經實際試射，無法擊發，
    認不具殺傷力」，另扣案如附表編號三所示之子彈半成品22
    顆，經鑑定結果：其中8顆，認均係金屬玩具彈殼，其中7顆
    ，認均係土造彈殼，其中7 顆，認均係金屬棒（同前偵查卷
    第84頁）。此等公訴意旨所謂之子彈半成品，既無彈頭之構
    造，而扣案物品中亦無尚未加裝於彈殼之彈頭，尚難認定被
    告就此有製造具殺傷力子彈之犯意。此外復查無其他積極證
    據足資認定被告有此部分犯行，原應為無罪之諭知，惟公訴
    意旨認此部分與前開有罪部分，分別有實質上及裁判上一罪
    關係，爰不另為無罪之諭知。
五、據上論斷，應依刑事訴訟法第369條第1項前段第364條、第2
    99條第1項前段、第300條，修正後槍砲彈藥刀械管制條例第
    8條第4項、槍砲彈藥刀械管制條例第12條第5項、第1項、第
    18條第1項前段，刑法第11條前段、第2條第1項、第28 條、
    第26條前段、第42條第2項、第3項、第38條第1項第1款、第
    2款、第3款、第51條第5款、第7款，現行法規所定貨幣單位
    折算新臺幣條例第2條，罰金罰鍰提高標準條例第2條，判決
    如主文。
本案經檢察官乙○○到庭執行職務。
中    華    民    國    95    年    4    月    18     日
                刑事刑三庭  審判長法  官  王  增  瑜
                                  法  官  廖  柏  基
                                  法  官  陳  欣  安
上列正本證明與原本無異。
如不服本判決應於收受送達後十日內向本院提出上訴書狀，其未
敘述上訴之理由者並得於提起上訴後十日內向本院補提理由書（
均須按他造當事人之人數附繕本）。
                                  書記官  阮  正  枝
中    華    民    國    95    年    4     月    19    日
附錄：
修正後槍砲彈藥刀械管制條例第8條第4項
未經許可，持有、寄藏或意圖販賣而陳列第一項所列槍枝者，處
三年以上十年以下有期徒刑，併科新臺幣七百萬元以下罰金。
槍砲彈藥刀械管制條例第12條第1項、第5項
未經許可，製造、販賣或運輸子彈者，處一年以上七年以下有期
徒刑，併科新臺幣五百萬元以下罰金。
第一項至第三項之未遂犯罰之。
附表
┌───┬───────────┬───┬───────┐
│編號  │    規        格      │ 數量 │   備   註    │
├───┼───────────┼───┼───────┤
│  一  │由玩具金屬彈顆加裝直徑│      │如93年度偵字第│
│      │約8.2mm 土造金屬彈頭而│ 1顆  │2491號偵查卷第│
│      │成之改造子彈。        │      │85頁照片五所示│
├───┼───────────┼───┼───────┤
│      │由土造金屬彈殼加裝直徑│      │如93年度偵字第│
│  二  │約8.5mm 土造金屬彈頭組│ 2顆  │2491號偵查卷第│
│      │合而成。              │      │85頁照片六所示│
├───┼───────────┼───┼───────┤
│      │金屬玩具彈殼          │ 8顆  │如93年度偵字第│
│  三  │土造彈殼              │ 7顆  │2491號偵查卷第│
│      │金屬棒                │ 7顆  │86頁照片八、九│
│      │                      │      │所示          │
└───┴───────────┴───┴───────┘
                                                      Ｆ


司法院資訊處製作；財團法人民間司法改革基金會備份。
